臺灣高等法院臺中分院刑事判決
111年度原上易字第1號
上  訴  人  臺灣臺中地方檢察署檢察官
被      告  根聖豪



指定辯護人  本院公設辯護人郭博益  
上列上訴人因被告竊盜案件，不服臺灣臺中地方法院110年度原
易字第9號中華民國110年11月17日第一審判決（起訴案號：臺灣
臺中地方檢察署109年度偵緝字第1555號），提起上訴，本院判
決如下：
    主  文
上訴駁回。
    理  由
一、本案經本院審理結果，認第一審判決諭知被告根聖豪（下稱
    被告）無罪，並無不當，應予維持，並引用第一審判決書記
    載之理由（如附件）。
二、檢察官上訴意旨略以：
　㈠依證人○○○於民國110年7月28日審理中證稱：我自己是經營「
    ○○○車行」，作中古車買賣，車牌號碼000-0000號之自用小
    客車(下稱B車)是我去監理站辦停駛，並過戶至自己名下，
    我把車子牽回後，便放置在車行旁邊的空地準備要做整理，
    當時B車並沒有懸掛車牌。我記得案發前一天我還有看到B車
    ，案發當天我早上去監理站辦事情，下午5時許回來，就發
    現車子不見，我用LINE詢問被告，他說要將車子開過去給客
    戶看，並說車牌的事情會自己想辦法，當日晚上11時許，被
    告有聯繫我，要我傳B車車主的名字給他，也沒有提到被警
    察臨檢的事情，一直到後來我收到懸掛他人車牌的罰單，要
    繳納罰款新臺幣(下同)3萬多元，才知道這件事等語，明確
    證稱被告未經其同意，即逕自將未懸掛車牌之B車駛離，被
    告並表示車牌一事會自行處理。雖證人○○○於原審作證結束
    後，復於110年8月4日以通訊軟體LINE暱稱「亦腳富」傳送
    ：「台中法院/開庭問你/黑色豐田冠美麗/你只有開一天/早
    上開出去當天晚上在草屯加油站/沒開大燈/被警察臨檢下來
    開單/紀（按：應為「記」之誤）得說開一天/不要說錯」、
    「那天去法院/法官問我/這台車你開去多久/我說根先生開
    一天/」、「車子錢排（按：應為「鐵牌」之誤）/從那裡來
    掛在該車/我不知道」等語之訊息予被告，然據證人○○○於11
    0年10月27日再度到庭證述後，已解釋：因其原先僅證述車
    被開出去1天，但實際上5、6天，又因明知被告開走我的車
    輛，卻又不能向警局報失竊，且擔心遭受連累等語。衡情，
    被告雖係替案外人○○○收取款項，且係住居於○○○(○○○手足)
    修配廠樓上，然因其積欠○○○約20萬元，並非純屬義務幫忙
    。又因其地利之便明知告訴人○○○之車輛置於○○○之修配廠，
    心存僥倖，認不可能遭查緝懸掛他人車牌，始鋌而走險。雖
    被告辯稱係綽號「黑點」將車牌掛上去云云，縱為屬實，亦
    係方便其駕駛，被告與「黑點」顯有犯意聯絡及行為分擔，
    況「黑點」為其幽靈抗辯，無從查核。被告又辯稱，因其自
    有車輛正維修中等語，顯見被告係有車之人，亦明知車牌之
    於車輛，猶如人之身分證般重要，若其辯屬實，則何不懸掛
    自己車輛之車牌？足認其係圖一己之便，先行取掛告訴人所
    有而置於○○○修配廠之車輛的車牌，並使用之，若非心存僥
    倖，何以致此？衡情，竊取別人車輛之車牌，懸掛在自己駕
    駛之車輛上，即係當成己物而使用之，已符合不告而取，其
    主觀犯意甚明。雖證人○○○先後證述略有不一，惟本案除其
    遭被告不告而取用車輛外，與其毫無關係，從而，其傳訊息
    與被告，縱使指導說法，亦無礙於被告竊取車輛車牌之犯行
    。
　㈡原審認證人○○○前後證述不一，且有勾串被告之虞，因而諭知
    被告無罪，其認事用法尚嫌未洽，爰依法提起上訴，請將原
    判決撤銷，更為適當合法之判決。
三、經查：　　　
  ㈠證人○○○於原審時證稱：被告說車牌會自行處理等語，顯不足
    作為不利於被告之證據等情，業據原判決於理由欄論述甚詳
    (見原判決理由欄五、(三)及(四)部分)。原判決此部分論述
    ，並不違背論理法則、經驗法則。檢察官並未提出其他證據
    以證明被告有竊盜之犯行，猶執原判決已明白論斷之事項再
    為爭執，指摘原判決違誤，自無理由。
　㈡刑法第320條第1項之竊盜罪，須行為人意圖為自己或第三人
    不法之所有，而擅取他人之動產，為其成立要件，若行為人
    僅有竊取之行為，但無不法所有之意思，例如以暫時使用之
    意思，而擅取他人之物使用，使用完畢後即行歸還，因無據
    為己有之不法犯意，即學理上所稱之使用竊盜，自不構成刑
    法之竊盜罪。查被告當時係因其所有之車輛壞掉正在維修，
    乃駕駛B車(其上懸掛告訴人所有之車牌號碼0000-00號車牌〈
    下稱本案車牌〉)前去收款等情，業據被告於原審時陳明在卷
    (見原審卷第76頁)，並有被告提出之維修估價單影本在卷可
    查(見原審卷第87頁)；且證人○○○、○○○於原審時亦證稱：被
    告住在修配廠期間，自己有車可供代步使用等語(見原審卷
    第160、173頁)；而被告於109年3月22日駕駛B車(其上懸掛
    本案車牌)上路之原因，係應證人○○○之要求，前往南投縣草
    屯鎮向「黑炮」，催討「黑炮」積欠○○○之車款等節，亦據
    證人○○○於偵查及原審時證述在卷(見偵緝字第1555號卷第11
    7頁、原審卷第166至167頁)；又告訴人所有之本案車牌，係
    因為告訴人積欠證人○○○所經營修配廠之拖吊費及保管費已
    兩年均未處理，因為車輛放置在空地，怕車牌遭竊，所以修
    配廠才將車牌拆下來放置在修配廠的櫃子內保管等情，亦據
    證人○○○於警詢時證述在卷(見偵字第30466號卷第39至40頁)
    。則依上情觀之，本案車牌既係放在修配廠內，且被告本身
    又有車輛可供代步使用，而為警攔查當天，被告自己的車輛
    正在維修，其因為應證人○○○之要求，要向「黑炮」催討「
    黑炮」積欠○○○之車款，乃駕駛B車(懸掛本案車牌)上路，事
    後被告仍須將B車(懸掛本案車牌)歸還。是縱認本案車牌係
    被告自行懸掛在B車上使用，然被告之目的應係供己暫時使
    用，而屬學理上所稱之使用竊盜，難認被告主觀上有何不法
    所有之意圖，依上開說明，被告之行為並不構成竊盜罪。
四、原審以不能證明被告有公訴意旨所指之竊盜犯行，依刑事訴
    訟法第301條第1項規定，諭知被告無罪，並無不合，應予維
    持。檢察官上訴意旨仍執前詞指摘原判決不當，為無理由，
    應予駁回。
五、被告經合法傳喚，無正當理由不到庭，爰不待其陳述，逕 
    行判決
據上論結，應依刑事訴訟法第371條、第373條、第368條，判決
如主文。
本案經檢察官劉文賓提起公訴，檢察官王淑月提起上訴，檢察官
謝謂誠到庭執行職務。　　
中　　華　　民　　國　　111 　年　　3 　　月　　31　　日
              刑事第四庭　審判長法　官　蔡名曜
                                法　官　黃玉琪
                                法　官　邱鼎文
以上正本證明與原本無異。
不得上訴。
                                書記官  陳妙瑋
　　　　　　　　　　　　　　　　
中　　華　　民　　國　　111 　年　　3 　　月　　31　　日
附件
臺灣臺中地方法院刑事判決
110年度原易字第9號
公　訴　人　臺灣臺中地方檢察署檢察官
被　　　告　根聖豪　男　(民國00年00月00日生)
　　　　　　　　　　身分證統一編號：Z000000000號
　　　　　　　　　　住苗栗縣○○鄉○○村○○00○0號
　　　　　　　　　　居臺中市○○區○○街00巷00號
　　　　　　　　　　（另案於法務部矯正署桃園監獄執行中）
選任辯護人　陳柏涵律師（法律扶助）
上列被告因竊盜案件，經檢察官提起公訴（109年度偵緝字第155
5號），本院判決如下：
    主  文
根聖豪無罪。
    理  由
一、公訴意旨略以：被告根聖豪於民國109年2月至4月間住在址
    設臺中市○○區○○路000號○○○所經營之修配廠廠區3樓，詎根
    聖豪竟意圖為自己不法之所有，基於竊盜犯意，於109年3月
    22日前某日，以不詳方式，竊取告訴人○○○放置在該修配廠
    之車牌號碼0000-00號、廠牌馬自達自用小客車（下稱A車）
    之車牌2面（下稱本案車牌），復將本案車牌裝置在原車牌
    號碼000-0000號、廠牌豐田之自用小客車（下稱B車）上。
    被告於109年3月22日晚間11時40分許，駕駛裝有本案車牌之
    B車，行經南投縣○○鎮○○路0段00○0號時為警攔檢查獲，嗣告
    訴人收受警方寄發之違規通知單後報警處理，始悉上情，因
    認被告涉犯刑法第320條第1項之竊盜罪嫌等語。
二、按犯罪事實應依證據認定之，無證據不得認定犯罪事實；又
    不能證明被告犯罪者，應諭知無罪之判決，刑事訴訟法第15
    4條第2項、第301條第1項分別定有明文。次按認定不利於被
    告之事實，須依積極證據，苟積極證據不足為不利於被告事
    實之認定時，即應為有利於被告之認定，更不必有何有利之
    證據；所謂認定犯罪事實之積極證據，雖不以直接證據為限
    ，間接證據亦包括在內，然而無論直接或間接證據，其為訴
    訟上之證明，須於通常一般之人均不致有所懷疑，而得確信
    其為真實之程度者，始得據為有罪之認定，倘其證明尚未達
    到此一程度，而有合理之懷疑存在時，自不能以推測或擬制
    之方法，以為有罪裁判之基礎。從而，檢察官對於起訴之犯
    罪事實，應負提出證據及說服之實質舉證責任。倘其所提出
    之證據，不足為被告有罪之積極證明，或其闡明之證明方法
    ，無從說服法官以形成被告有罪之心證，基於無罪推定之原
    則，自應為被告無罪判決之諭知（最高法院76年台上字第49
    86號判例、92年度台上字第128號判決意旨參照）。
三、公訴意旨認被告涉犯刑法第320條第1項之竊盜罪嫌，無非係
    以被告於偵查中之供述、告訴人○○○警詢中之指訴、證人○○○
    警詢中之證述、證人即○○○胞兄○○○偵查中之證述、南投縣政
    府警察局舉發違反道路交通管理事件通知單等，為其主要論
    據。
四、訊據被告根聖豪固坦承有駕駛懸掛本案車牌之B車上路，復
    於109年3月22日晚間11時40分許，行經南投縣○○鎮○○路0段0
    0○0號時為警盤查，惟堅詞否認有何竊盜犯行，並辯稱：案
    發當日我駕駛B車是要前往南投草屯替○○○收取車款，當時因
    為我自己的車子壞掉正在維修，沒有代步工具，○○○跟綽號
    「黑點」的男子就將本案車牌裝到B車上，我沒有竊取本案
    車牌等語。辯護人則為被告辯護主張：案發當日被告係受○○
    ○之託，駕駛B車至南投草屯要向暱稱「黑炮」之人收車款，
    被告實無理由自行竊取修配廠之車牌而為他人收款；又觀諸
    證人○○○、證人○○○、證人即「○○○車行」老闆○○○等人歷次之
    證述內容，不僅有前後反覆之情形，且互相矛盾，其等均係
    恐牽涉本案刑事責任，始為避重就輕之證述，本案無積極證
    據可證明被告有竊取車牌之犯行，請諭知無罪判決等語。　
    　
五、本院之判斷：　　
（一）告訴人○○○所有之A車自109年3月22日前某時許，即開始停
      放在址設臺中市○○區○○路000號○○○所經營之修配廠內，因
      告訴人積欠拖吊及管理等費用，故修配廠將A車之本案車
      牌2面拆卸後，放置在廠內保管。被告於109年3月22日1晚
      間11時40分前某時許，駕駛懸掛著本案車牌之B車上路，
      嗣於同日晚間11時40分許，行經南投縣○○鎮○○路0段00○0
      號時，為巡邏員警發覺0000000號車牌業經登記註銷，且B
      車之廠牌型號與查詢資料亦有不符，遂攔停被告盤查，嗣
      員警依規定寄送違規通知罰單予告訴人等情，業據告訴人
      於警詢中指訴明確（偵一卷45至48頁），核與證人○○○於
      警詢中之陳述大致相符（偵一卷第39至41、43至44頁），
      並有臺中市政府警察局清水分局明秀派出所陳報單（偵一
      卷第37頁）、指認犯罪嫌疑人紀錄表（偵一卷第49至51頁
      ）、臺中市政府警察局舉發違反道路交通管理事件通知單
      影本2份（偵一卷第59頁）、臺中市政府警察局車輛協尋
      電腦輸入單（偵一卷第61頁）、臺中市政府警察局清水分
      局受理各類案件紀錄表（偵一卷第63頁），此部分事實固
      先堪認定，然本件所應審究者，乃B車上懸掛之本案車牌
      是否為被告所竊取？
（二）證人○○○於偵查中證稱：A車是一臺報廢車，放在我弟弟○○
      ○的拖吊場，109年3月22日我有叫根聖豪去跟綽號「黑炮
      」的人收車款，但我沒有將本案車牌交給根聖豪，也不是
      我懸掛至B車上等語（偵二卷第117至118頁）；復於本院
      審理中證稱：我與弟弟○○○是從事拖吊車行業，○○○有在經
      營一家修配廠，我會買車靠行在他的車行。當時我有委託
      根聖豪替我賣一輛BMW黑色的車子，這臺車後來賣給「黑
      炮」，並約定車款要分期清償，我先將車子過戶給「黑炮
      」，但對方卻沒有依約付款，因此我要求根聖豪去向「黑
      炮」收車款，109年3月22日我先與朋友去南投草屯找「黑
      炮」，但「黑炮」要求根聖豪須到場才要付款，嗣後根聖
      豪才開車前來，但我不知道當天他開哪一輛車，我也沒有
      將本案車牌拿給根聖豪等語（本院卷第157至172頁），由
      上可知，證人○○○雖否認其與本案車牌相涉，惟均證稱109
      年3月22日被告駕駛B車前往南投草屯之緣由，確係在其要
      求下，要被告前去向「黑炮」催討延欠之買賣車款，核諸
      被告駕駛B車上路之目的，被告是否有竊取本案車牌之犯
      罪動機，實非無疑。
（三）復查，被告於110年7月28日本院審理程序未遵期到庭，惟
      經徵得檢察官及辯護人之同意後，仍就到庭證人○○○行交
      互詰問程序，此有本院刑事報到單、本院審判筆錄在卷可
      查，先予說明。證人○○○雖於是日本院審理中結證：我自
      己是經營「○○○車行」作中古車買賣，B車是我去監理站辦
      停駛，並過戶至自己名下，我把車子牽回後，便放置在車
      行旁邊的空地準備要做整理，當時B車並沒有懸掛車牌。
      我記得案發前一天我還有看到B車，案發當天我早上去監
      理站辦事情，下午5時許回來，就發現車子不見，我用LIN
      E詢問根聖豪，他說要將車子開過去給客戶看，並說車牌
      的事情會自己想辦法，當日晚上11時許，根聖豪有聯繫我
      ，要我傳B車車主的名字給他，也沒有提到被警察臨檢的
      事情，一直到後來我收到懸掛他人車牌的罰單，要繳納罰
      款3萬多元，才知道這件事等語（本院卷第173至179頁）
      ，明確證稱被告未經其同意，即逕自將未懸掛車牌之B車
      駛離，並表示車牌一事會自行處理；惟查，證人○○○於本
      院作證結束後，卻於110年8月4日，以通訊軟體LINE暱稱
      「亦腳富」傳送：「台中法院/開庭問你/黑色豐田冠美麗
      /你只有開一天/早上開出去當天晚上在草屯加油站/沒開
      大燈/被警察臨檢下來開單/紀（按：應為「記」之誤）得
      說開一天/不要說錯」、「那天去法院/法官問我/這台車
      你開去多久/我說根先生開一天/」、「車子錢（按：應為
      「鐵」之誤）排/從那裡來掛在該車/我不知道」等語之訊
      息予被告，此有被告及其辯護人於110年9月22日本院審理
      程序中所提出之LINE對話內容擷圖存卷可證（本院卷第26
      5頁），本院為求慎重，遂於110年10月27日，再度傳喚證
      人○○○到庭，證人○○○先是否認有傳送上開文字訊息，略以
      ：我的LINE暱稱是「○○○」，我沒有傳該等文字給被告，
      是被告的朋友「乾哥」傳的等語，嗣經審判長當庭持被告
      手機，撥打LINE通話予證人○○○，並勘驗2人手機內之LINE
      對話紀錄，於「110年8月4日星期三」之LINE對話紀錄，
      俱有上開文字訊息等情，有本院審判筆錄（本院卷第294
      頁）、被告及證人○○○間LINE對話紀錄、當場撥打電話之
      翻拍照片（本院卷第321至339頁）在卷可憑，證人○○○始
      更異前詞，改稱：上開文字訊息確實為我所傳送，因為上
      次開庭時我說根聖豪只將B車開走1天，這是我說錯了，實
      則我辦理停駛後，B車就被根聖豪開走好幾天，但都沒有
      發生事情，是一直到案發當日晚間11時許，根聖豪才遭員
      警攔檢，我擔心如果根聖豪的說法跟我有落差，所以才會
      傳送訊息提醒他，但我不知道是誰在B車上懸掛本案車牌
      等語（本院卷第295、302頁），足見證人○○○已有勾串被
      告之舉，且對於被告自何時將B車駛離之實際情況，前後
      所述亦有明顯歧異，其證述已有顯然瑕疵可指，佐以證人
      ○○○本即從事中古汽車買賣，B車又為其出資買回欲作轉售
      之用，甚且親自至監理站辦理停駛而繳回原車牌，業如上
      述，衡情對於B車之狀況應甚為關切，在其得悉被告擅自
      駛離B車之際，對於B車懸掛車牌與否、車牌之來源、被告
      駕駛之目的等事項理當詳加審究，豈會僅因被告稱「車牌
      會自己想辦法」即放心讓被告多日駕駛B車？是證人○○○前
      揭證述內容核與常情有違，是其證稱被告說車牌會自行處
      理云云，是否屬實，誠值懷疑。
（四）再查，○○○與○○○係經營汽車拖吊兼修配廠，○○○則開設「○
      ○○車行」為中古車買賣，○○○除會自行向○○○購買車輛外，
      亦會幫○○○介紹客源，如修配廠有壞損汽車，亦會轉售予○
      ○○，上開汽車拖吊修配廠與○○○車行2址相距約2至3公里等
      情，業據證人○○○、○○○於本院審理中證述明確（本院卷第
      158至159、173頁），足見其等不僅營業事務緊密相關，
      平日多有業務往來，營業地點亦相距非遠，堪認證人○○○
      、○○○及○○○間，自當具有相當之合作關係與信賴基礎，則
      被告於本院審理中辯稱：我駕駛B車都有經過○○○、○○○的
      同意，案發當天是○○○叫我過去駕駛B車，當時○○○不在現
      場，但我有跟他聯繫等語（本院卷第309至310頁），並未
      乖離常情，復審諸本案被告乃係駕駛證人○○○所有之B車，
      懸掛原放置在證人○○○修配廠內之本案車牌，前往南投草
      屯替證人○○○收取車款而為警查獲，其等3人雖非形式上與
      被告對立之證人（如被害人、告訴人），然實質上與被告
      間確存有相當之利害關係，其等陳述自有較高之虛偽危險
      性，其等均一致證稱懸掛本案車牌乃被告個人所為，與己
      無涉云云，是否為真，至堪存疑。
（五）被告於本院審理中陳稱：當時因為我自己的車子正在維修
      ，所以○○○便將車牌懸掛到B車上，要我開B車去收款等語
      ，並提出109年3月13日、21日之維修估價單影本2份為據
      （本院卷第87頁），稽以證人○○○、○○○均不否認被告平日
      確有汽車可供代步（本院卷第160、173頁），則被告前揭
      所辯尚非全然子虛，衡諸常情，倘本案車牌果係被告自修
      配廠內竊取，則該2面車牌即屬竊得之財物，被告理當特
      意掩飾犯行，儘速銷贓，何需自行將本案車牌掛置於B車
      後，復大費周章自行駕駛B車，自臺中出發前往路途遙遠
      之草屯與「黑炮」及○○○碰面，而令己陷於犯行隨時遭發
      覺，抑或在路途中為警查獲之風險？從而，被告辯稱本案
      車牌非其竊取，僅係依指示駕駛B車前去收款等語，應非
      虛妄，堪可採信。
（六）又刑法之竊盜罪，以行為人具有為自己或第三人不法所有
      之意圖，而竊取他人之動產為其構成要件，若行為人欠缺
      此不法所有意圖之要件，例如祇單純擅取使用，無據為己
      有之犯意，學理上稱為使用竊盜，尚非刑法非難之對象。
      查○○○經營之拖吊兼修配廠，因恐長期放置在廠內之汽車
      失竊，故會將車牌拆下後統一放置在修配廠內乙情，業經
      證人○○○於警詢中證述在卷（偵一卷第40頁），佐以被告
      於案發前後，乃係居住在該修配廠3樓，而可自由進出（
      本院卷第171頁），縱認本案被告未經告訴人同意，即擅
      自取用本案車牌懸掛使用，然依卷內事證，亦難認其係為
      將本案車牌據為己有，而有不法所有之意圖，核與竊盜罪
      之主觀構成要件不符，自無從以竊盜罪相繩，併予敘明。
六、綜上所述，本案被告雖於前開時間、地點，駕駛懸掛本案車
    牌之B車為警查獲，然尚難認被告客觀上有何竊盜之犯行，
    或主觀上係基於竊盜之犯意所為，本件依檢察官所提出之證
    據及現存卷證資料，尚未達於通常一般人均不致於有所懷疑
    ，而使本院形成起訴意旨為真實之有罪心證程度，揆諸前揭
    規定與判例意旨，依法自應為被告無罪判決之諭知。
據上論斷，應依刑事訴訟法第301 條第1 項，判決如主文。
本案經檢察官劉文賓提起公訴，檢察官陳隆翔、王淑月到庭執行
職務。
中　　華　　民　　國　　110 　年　　11　　月　　17　　日
                  刑事第一庭    審判長法  官  李進清 
                                      法  官  張德寬
　　　　　　　　　                    法  官  路逸涵 
以上正本證明與原本無異。
檢察官如不服本判決應於收受送達後20日內向本院提出上訴書狀
，並應敘述具體理由。
告訴人或被害人如不服判決，應備理由具狀向檢察官請求上訴，
上訴期間之計算，以檢察官收受判決正本之日起算。
被告不得上訴。
                                      書記官  王崑煜
中　　華　　民　　國　　110 　年　　11 　 月　　17　　日